【裁判字號】    90,訴,227
【裁判日期】    901005
【裁判案由】    殺人未遂
【裁判全文】
臺灣桃園地方法院刑事判決                            九十年度訴字第二二七號
    公  訴  人  臺灣桃園地方法院檢察署檢察官
    被      告  丁○○
    指定辯護人  本院公設辯護人  甲○○
右列被告因殺人未遂案件，經檢察官提起公訴（八十九年度偵字第一九一九七號），
本院判決如左：
    主  文
丁○○共同傷害人之身體，處有期徒刑貳年。
    理  由
一、丁○○於民國八十九年九月六日零時五十分許，在桃園縣桃園市○○路七號對面
    馬路邊，因見丙○○用拐狀鎖敲打公園之桌子及椅子，以驅趕聚集在該地大聲聊
    天之國中學生，認其態度太過囂張，竟夥同另二名不詳姓名年籍之成年男子，共
    同基於傷害人身體之犯意，隨手撿拾該地路邊之木棍，由丁○○持約十公分見方
    之木板，另二人則分持同為十公分見方之木棍及釘有鐵釘之角木，毆擊丙○○之
    頭部及身體，丙○○先用右手去擋，右手隨即骨折，丙○○蹲坐到地上後，未再
    用手抱住頭部並為任何抵抗時，丁○○等三人仍繼續毆打丙○○之頭部、臉部及
    背部，迨丙○○坐至地上，身體靠在停在後方之車子，似乎快要昏迷時，丁○○
    即搭乘計程車離去，前後共毆打丙○○將近一分鐘之時間，致丙○○受有右手腕
    撕裂傷、右手臂尺骨骨折合併撕裂傷、右眼上眼瞼撕裂傷、右眼玻璃體基部撕裂
    傷、頭部外傷合併頭皮撕裂傷（約五至十公分間）、左上臂及左下肢多處挫傷及
    瘀血等傷害，經送往桃新醫院急救時，並無明顯生命危險。
二、案經被害人丙○○訴由桃園縣警察局桃園分局移送台灣桃園地方法院檢察署檢察
    官偵查起訴。
    理  由
一、訊據被告丁○○固承認有於右揭時、地持木棍毆打告訴人丙○○致傷等情，惟否
    認有殺人未遂犯行，辯稱，當時是告訴人手持柺杖鎖及鋸子打伊，伊才反擊，伊
    是為了防衛自己，才毆打告訴人，當時是朝告訴人身上亂打，並無特定目標，亦
    無殺人之犯意云云。經查：
（一）、右揭犯罪事實業據告訴人丙○○於警偵訊及本院審理時指述綦詳，核與證人
        即告訴人之母乙○○○於本院調查時證述情節相符。並經證人戊○○到庭證
        稱：「一開始我和我同學在公園聊天，被害人過來叫我們小聲一點、、、，
        後來就有三個人走過來，拿木棍朝他的頭部和身體打，被害人手上好像有拿
        鋸子，好像是他要放到後車廂時，那三個人就跑來了，他還沒有放進去。打
        到最後被害人就躺在車子的輪胎旁邊。」、「（有無看到被害人先拿鋸子打
        那三人？）沒有。被害人那時候是站在後車廂那邊，那三個人是從他旁邊跑
        過來，那三個人打他時，被害人好像有用手臂擋，但是並沒有要拿鋸子要打
        人。」、「被害人一開始是用手擋，後來抱住頭部蹲下來，蹲下來時候那三
        個人還繼續打，後來被害人整個人坐下來靠在車子旁邊，那三個人才沒有打
        。」、「（那三個人到底是聽到被害人媽媽說要報警才跑掉？還是自己停下
        來？答）們是看到被害人躺下來快不行了才停手，停手後就聽到被害人媽媽
        說要報警。」（見本院九十年七月二十三日訊問筆錄）等語屬實。證人即至
        現場處理之警員劉永煥亦到庭證稱：到現場時被告是平躺在地上，有在呻吟
        ，意識不清，圍觀的群眾說被害人有喝酒，和別人發生口角，後來有一群人
        拿木棍打他，圍觀群眾並未稱告訴人有動手等語無訛（見九十年七月二十三
        日訊問筆錄），足見告訴人當時雖手持鋸子等物，但並未作勢毆打被告，更
        無先行毆打被告之舉，而係被告手持木棍上前毆打告訴人。
（二）、被告於本院調查時先稱：被告左手拿柺杖鎖，右手拿小鋸子要攻擊我等語，
        ，於本院審理時又稱：被害人左手用柺杖鎖攻擊我，我閃掉，右手又拿鋸子
        等語（見本院九十年三月十四日、同年九十年九月二十一訊問及審理筆錄）
        ，其先稱被害人僅係作勢要打伊，後改稱被害人已打伊，前後供述不一，已
        有可疑；況被告又自承：約隔一點五公尺的距離，被害人作勢要打我等語（
        見本院九十年七月二十三日訊問筆錄）。是告訴人縱確有作勢毆打被告之舉
        ，兩人既相距一點五公尺之遠，被告並無現時之具體危險存在，卻仍持木棍
        上前毆打告訴人並造成如前所述之傷害，實非防衛自己之行為，被告所辯係
        為防衛自己云云，不足採信。
（三）、告訴人受有上開傷害乙節，復有桃新醫院診斷證明書二紙、該院九十年五月
        二十三日桃醫字第九○○四五號函暨所附病歷摘要一份、長庚紀念醫院診斷
        證明書一紙，及照片六張在卷可資佐證，本件事證明確，被告犯行堪以認定
        。
（四）、按殺人未遂與傷害之區別，應以加害人有無殺意為斷；至其殺害之有無，雖
        不以兇器之種類及傷痕之多少等，為絕對之認定標準，但加害人下手之部位
        、用力之程度，仍非不可藉為判斷有無殺意之心證依據，最高法院八十七年
        度台上字第三一二三號判決可資參照，本件公訴人認被告涉犯殺人未遂犯行
        ，無非以告訴人受傷部位集中於頭部及手臂，足見被告係基於殺人之犯意，
        專朝人體致命部位之頭部攻擊，且告訴人已跪地求饒，被告仍攻擊告訴人之
        頭部，故告訴人之傷勢才會集中於上開部位，為其主要論據。惟查：(1)被告
        與告訴人之間並無仇隙，係因告訴人驅趕國中學生時態度囂張，才臨時起意
        教訓告訴人，且被告係隨手檢持路邊之木棍毆打告訴人，旁邊雖亦有釘有鐵
        釘之角木，被告卻未選擇較為尖銳足以穿透人身體之角木，亦未另行準備更
        為粗重或銳利之兇器，僅持一般之木棍毆打告訴人，是被告應係基於傷害之
        犯意欲教訓告訴人，而無殺人之蓄意。(2)從被告毆打告訴人之過程及告訴人
        受到之傷勢以觀：被告係先毆打告訴人之頭部，告訴人用手臂去擋後，右手
        臂尺股骨折，告訴人先蹲坐在地上，後並未用左手擋頭部，亦未為任何抵抗
        ，此時被告仍毆打告訴人之頭部、臉部及背部（見告訴人於本院九十年九月
        七日之指訴），使告訴人受有如上之傷害。是告訴人於蹲下後，既未為任何
        抵抗行為，亦未再用手臂保護頭部，其頭部係處於裸露而易受攻擊之狀態，
        而被告若欲置告訴人於死，應可猛力再繼續敲打告訴人之頭部要害，而使告
        訴人死亡，然告訴人實僅受有頭部外傷併頭皮撕裂傷，均未傷及頭骨，且告
        訴人至桃新醫院急診時，告訴人亦無明顯生命危險，有上開桃新醫院病歷摘
        要一份在卷可參，足見被告下手之力道非重，並無致人於死之犯意；況告訴
        人受傷之部位仍有眼睛、左上臂及左下肢之部分，證人戊○○亦稱：被告係
        朝告訴人之頭部及身體打，已如前述，是被告亦非專朝人體要害之頭部毆打
        ，被告所稱並非專朝告訴人頭部打之辯解應堪採信。(3)又被告辯稱：打到後
        來看告訴人流很多血，覺得害怕才停手，並非聽到有人說要報警才停手等語
        ，核與證人戊○○所稱：告訴人之母係站在陽台喊：不要打了，要報警，但
        被告等三人並未聽見，是告訴人躺下他們才跑掉，總共打了不到一分鐘等語
        相符；而告訴人及告訴人之母乙○○○亦均稱打了將近一分鐘，乙○○○並
        稱：到現場時，告訴人說他很痛，然後就昏迷了等語。是被告毆打告訴人之
        過程前後不到一分鐘，歷時不長，且被告並非聽到有人要報警才停手，而係
        自行停手，苟被告真有殺害告訴人之犯意，何以不持續毆打告訴人至毫無意
        識方罷手，卻在告訴人所受之傷害尚無生命危險，且仍能向其母稱痛，尚有
        意識知覺之時，即行罷手，任由告訴人之親人或路人將被告送醫？由此益見
        被告並無殺人之犯意。(4)至告訴人雖稱：被告邊打有邊罵：給你死等語，惟
        被告辯稱：伊有罵三字經，但沒有罵給你死等語。經查：證人戊○○於本院
        調查時證稱：有聽到被告三人等罵三字經，但不確定是否有罵給你死等語，
        是自無法僅憑告訴人之指訴，遽認被告有為上開言語，況一般人於毆打他人
        時，稱給你死等語，有時為口頭禪，或作為一種不滿情緒之發洩，是否真有
        置人於死之犯意，尚須斟酌其他證據以資判斷，尚無法以此情況證據，直接
        作為被告有殺人犯意之直接證據。綜上所述，被告並無殺害告訴人之犯意，
        僅有傷害告訴人之犯意，其行為僅成立刑法第二百七十七條一項之傷害罪。
        公訴人遽依殺人未遂罪起訴，容有未洽。
三、核被告所為，係犯刑法第二百七十七條第一項之傷害罪。被告與另二名不詳姓名
    年籍之成年男子二人間，有犯意聯絡及行為分擔，均為共同正犯。公訴人認被告
    係犯刑法第二百七十一條第二項、第一項之殺人未遂罪，尚有未恰，已如前述，
    惟其基本事實同一，本院仍得加以審就，並依法變更起訴法條，附此敘明。爰審
    酌被告曾有殺人未遂前科，有臺灣高等法院被告全國前案記錄表一份附卷可查，
    雖未構成累犯，惟被告既有此前案，素行不良，仍不知警惕，因見告訴人驅趕國
    中學生時態度囂張，即毆打告訴人，告訴人所受之頭部及右手臂外傷，長度頗長
    ，右眼除外傷外，玻璃體基座亦受有傷害，傷勢嚴重，對告訴人身體及心理均造
    成難以磨滅之創傷，所生之危害重大，及犯後一再變異其詞，態度不佳，迄未賠
    償告訴人等一切情狀，量處如主文所示之刑，以示懲儆。被告及共犯用以犯罪之
    木棍及角木，並非被告及共犯所有，而係第三人所有，依法不予宣告沒收，併此
    敘明。
據上論斷，應依刑事訴訟法第二百九十九條第一項前段、第三百條，刑法第二十八條
、第二百七十七條第一項，罰金罰鍰提高標準條例第一條前段，判決如主文。
本案經檢察官陳美華到庭執行職務。
中        華        民        國    九十    年      十      月    五    日
                                臺灣桃園地方法院刑事第四庭
                                    審判長法  官   鄭景文
                                          法  官   蔡榮澤
                                          法  官   游士珺
右正本證明與原本無異。
如不服本判決，應於判決送達後十日內向本院提出上訴狀( 應附繕本 )，上訴於
臺灣高等法院。
                                          書記官   王曉雁
中        華        民        國         九十   年   十一   月    一    日
附論罪科刑之法條：
刑法第二百七十七條
傷害人之身體或健康者，處三年以下有期徒刑，拘役或一千元以下罰金。
犯前項之罪，因而致人於死者，處無期徒或七年以上有期徒刑，致重傷者，處三年以
上、十年以下有期徒刑。


司法院資訊處製作；財團法人民間司法改革基金會備份。
